臺灣臺北地方法院民事簡易判決
110年度北簡字第19813號
原      告  邱瑞安  
訴訟代理人  康美櫻  
被      告  黃新田  
上列當事人間請求返還股款事件，經本院於中華民國111年5月19
日言詞辯論終結，判決如下：
    主  文
被告應給付原告新臺幣271,080元，及自民國110年9月12日起至
清償日止，按週年利率百分之5計算之利息。
訴訟費用新臺幣2,980元由被告負擔。
本判決第1項得假執行。但被告如以新臺幣271,080元為原告預供
擔保後，得免為假執行。
    事實及理由要領
一、原告主張：原告於民國103年5月8日與被告簽訂股權買賣合
    約書（下稱系爭股份買賣合約），約定由原告以新臺幣（下
    同）271,080元向被告購買中國河南省南陽華廣農牧有限公
    司（下稱華廣公司）面額1萬美元之股份（下稱系爭股份）
    ，嗣原告配偶康美櫻於103年5月13日匯款至被告土地銀行信
    義分行帳戶，惟被告迄今未交付系爭股份。原告於110年8月
    26日以存證信函催告被告7日內履行交付轉讓系爭股份之義
    務，如未給付，則逕為解除系爭股份買賣合約之意思表示。
    被告於110年8月30日以存證信函回覆請原告找楊廷舜理論。
    爰依不當得利之法律關係，以本起訴狀繕本送達為解除契約
    之意思表示，請求被告返還原告271,080元，及自起訴狀繕
    本送達之翌日起至清償日止，按年息5％計算之利息（本院卷
    第9頁、第45頁）。
二、被告則以：
　㈠華廣公司是由時任久威國際股份有限公司（下稱久威公司）
    董事長張江忠和總經理楊廷舜兩人以個人名義，集資募股以
    設立在薩摩亞的境外公司Cosmos Vantage Limited（下稱C
    公司）投資的，是華廣公司百分之百持股的唯一股東。華廣
    公司於100年8月26日成立，實收資本額為500萬美金，當時
    的董事是張江忠、楊廷舜、黃景星，林星龍和張俊鎰等五人
    ，後因張江忠和楊廷舜兩人分別於106年間先後往生，於108
    年9月2日公司變更登記董事為湯慧芳、吳金隆、黃景星、林
    星龍和張俊鎰等五人。原告與被告互不相識，兩造所簽訂系
    爭股份買賣合約是由中間的仲介人張江忠和楊廷舜兩位先生
    居中協調，指定時任久威公司張哲榮準備相關資料而間接辦
    理完成簽約手續，於103年12月31日以前就已辦理股權轉換
    過戶程序。從此被告就完全脫離了與華廣公司間的關係而由
    原告取而代之，原告因此就依法取得華廣公司的股份並正式
    成為華廣公司的新股東，進而連續參加了股東會議和相關的
    公司聚會餐敘與尾牙宴等活動。
  ㈡原告應提供華廣公司經過法院公證過的最新公司股東名冊，
    倘上面仍然有被告的名字，被告將無條件的承受此案件所請
    求的標的義務而返還股款。現任C公司法定代表人湯慧芳乃
    繼承自其前夫張江忠先生，股東名冊在湯慧芳女士手中，請
    她呈供目前C公司資本額美金500萬元的股東結構名冊(内帳)
    就一目了然等語置辯，並聲明：原告之訴駁回。
三、得心證之理由
　㈠按契約當事人之一方遲延給付者，他方當事人得定相當期限
    催告其履行，如於期限內不履行時，得解除其契約，民法第
    254條定有明文。經查，兩造於系爭股份買賣合約第1條、第
    2條、第3條分別約定：「甲方（即被告）願將南陽華廣農牧
    有限公司(以下簡稱該公司)之股份(面額一萬美元)出售並移
    轉予乙方（即原告），乙方應支付甲方之價金九千美元，支
    付以新台幣為之，雙方約定匯率30.12，即新台幣271,080元
    整。」、「賣方銀行帳號資料：銀行：臺灣土地銀行信義分
    行；帳號：…；戶名：黃新田。該股份，甲方應於乙方通知
    後五日內配合完成『過戶』作業。」、「甲方應擔保其所出賣
    予乙方之股份權利係真正、有效，並得行使股東權益，…」
    （見本院卷第13頁），另原告已於103年5月13日給付被告買
    賣價金271,080元等情，復有匯款單1份附卷可佐（本院卷第
    14-1頁），則被告應依系爭股份買賣合約完成移轉系爭股份
    至原告名下，且應擔保其所出賣予原告之股份權利係真正、
    有效，並得行使股東權益，至為明確。然被告未能確切舉證
    證明已將系爭股份移轉至原告名下。又查，原告已於110年8
    月26日以存證信函催告被告7日內履行轉讓系爭股份之義務
    ，如未給付，則逕為解除系爭股份買賣合約之意思表示，該
    存證信函於同年8月28日送達被告乙節，有原告提出之存證
    信函附卷可稽（見本院卷第15頁），並為被告所不爭執（本
    院卷第219頁），被告於收受該存證信函後，迄今仍未履行
    ，揆諸前開規定，原告自得以被告給付遲延為由解除系爭股
    份買賣合約，堪認已於同年9月5日發生解除系爭股份買賣合
    約之效力。
  ㈡被告以上揭情詞置辯，固提出另件股權買賣合約書（本院卷
    第59頁）、103年5月7日等日電子郵件（本院卷第195-196頁
    、第207頁、第209-210頁、第213-215頁）、電話錄音譯字
    稿（本院卷第203-204頁）、繳款收據（本院卷第205-206頁
    ）、投資承諾書（本院卷第208頁）、匯出匯款申請書（本
    院卷第211-212頁）、外資企業基本註冊信息查詢單（本院
    卷第217頁），及聲請訊問證人湯慧芳等人為證。惟查，另
    件股權買賣合約書所記載之內容乃被告分別向訴外人陳國鑫
    、邱瑞安購買華廣公司股份一事、電話錄音譯字稿為被告與
    吳金隆間關於C公司事務之對話、繳款收據僅證明被告繳款
    、投資承諾書則為被告所簽立、匯出匯款申請書亦為被告所
    為之匯款申請，與103年5月7日等日電子郵件之內容，均不
    足以證明被告確已將系爭股份移轉至原告名下乙事。本院自
    無從認定被告已將系爭股份移轉至原告名下，被告所辯，自
    未足採憑。　
  ㈢再按無法律上之原因而受利益，致他人受損害者，應返還其
    利益。雖有法律上之原因，而其後已不存在者，亦同。民法
    第179條亦有明文。本件兩造間系爭股份買賣合約於110年9
    月5日發生解除之效力，已詳如前述，則被告受領系爭股份
    買賣價金271,080元之法律上原因，其後已不存在，是原告
    依民法第179條之規定，請求被告返還系爭股份買賣價金271
    ,080元，洵屬有據。
四、綜上所述，原告依不當得利之法律關係，請求被告給付原告
    271,080元及自110年9月12日起至清償日止，按年息5％計算
    之利息，為有理由，應予准許。
五、本判決係就民事訴訟法第427條訴訟適用簡易程序所為被告
    敗訴之判決，依同法第389條第1項第3款規定，應依職權宣
    告假執行。本院並依同法第392條第2項規定，依職權宣告被
    告如預供擔保，得免為假執行。
六、本件為判決之基礎已臻明確，被告其餘主張、陳述並所提證
    據，經審酌後，認均與本件之結論無礙，爰不再一一論述。
    至被告聲請傳喚證人湯慧芳，併陳明待證事實為C公司華廣
    公司百分之百持股的唯一股東，湯慧芳乃現任C公司法定代
    表人，繼承自其前夫張江忠先生，股東名冊在湯慧芳手中，
    請她呈供目前C公司資本額美金500萬元的股東結構名冊等語
    。惟被告依系爭股份買賣合約所需履行之義務為將華廣公司
    之系爭股份移轉至原告名下，故與C公司是否為華廣公司百
    分之百持股的唯一股東並無關連，是被告聲請傳喚證人湯慧
    芳並無必要，均併予敘明。
七、結論：原告之訴為有理由，依民事訴訟法第78條、第389條
    第1項第3款、第392條第2項，判決如主文。
八、本件訴訟費用額，依後附計算書確定如主文第2項所示金額
    。　　
中　　華　　民　　國　　111 　年　　6 　　月　　2 　　日
                  臺北簡易庭
                          法  官　黃莉莉
以上正本證明與原本無異。
如不服本判決，須以違背法令為理由，於判決送達後20日內向本
庭（臺北市○○區○○○路0段000巷0號）提出上訴狀。（須按
他造當事人之人數附繕本）。如委任律師提起上訴者，應一併繳
納上訴審裁判費。
中　　華　　民　　國　　111 　年　　6 　　月　　2 　　日
　　　　　　　　　　　    書記官　黃慧怡
計　算　書
項　　　　目　　          金　額（新臺幣）　　   備註
第一審裁判費              2,980元
合　　　　計　          　2,980元